臺灣高等法院高雄分院刑事判決　　　　 94年度上易字第188號
上　訴　人
即　被　告　甲○○
選任辯護人　施旭錦律師
上列上訴人因違反商標法案件，不服臺灣屏東地方法院93年度易
字第563 號中華民國94年1 月14日第一審判決（起訴案號：臺灣
屏東地方法院檢察署92年度偵字第4558號），提起上訴，本院判
決如下：
     主  文
上訴駁回。
     理  由
一本案經本院審理結果，認第一審判決以被告罪證明確，而量處
  被告有期徒刑6 月，並諭知如易科罰金以（銀元）300 元折算
  1 日，核其認事用法均無不合，量刑亦尚妥適，應予維持，並
  引用第一審判決書記載之事實、證據及理由（如附件）。
二被告不服原判決，略以：(一)告訴人就使用於其生產之鮮乳產品
  上之商標「整體」圖樣無從主張商標專用權。(二)被告使用於鮮
  乳產品之商標圖樣與告訴人享有之商標專用權之商標圖樣並無
  近似。(三)被告並無侵害告訴人商標專用權之故意為由提起上訴
  。
三、
(一)被告辯稱：告訴人僅取得原判決附表一所示「農民CHINA PAST
  URE 」「農民CHINAFARMER 」「農民（中國農民牧場）」「農
  民」之商標專用權，對於「鮮乳、中國農民牧場」等字組並未
  取得商標專用權，茲告訴人統一以「牛圖CHINA FARMER  PAST
  URE 、中國農民、牧場鮮乳」圖形使用於其商品上，要與之前
  所取得之商標並非完全相同，故告訴人對其「整體」圖樣無從
  主張商標專用權。另查「農民」2 字並未具有表彰之獨特性，
  係一般通俗普通之名詞，無由構成近似云云。
１按商標法上對於二項商標是否構成「近似」之判斷，應就商標
  構成部分之全部為通體觀察，或就商標圖樣中最顯著之主要部
  分為分析比對，其讀音、外觀、觀念、意匠設色等，於異時異
  地隔離觀察，若足以使購買者發生混淆誤認之虞者，兩商標即
  屬近似。查被告於同一商品所使用如原判決附表二所示之鮮牛
  乳外包裝圖樣，其文字內容為「CHINA FARMER　PASTURE 、中
  國農民、牧場鮮乳」等字樣，其顏色則為紅、藍相間，與告訴
  人原判決附表一取得之註冊商標圖樣所用文字、顏色及外觀均
  相近似，有照片6 紙在卷可稽（見偵卷第31至33頁），客觀上
  就商標構成部分之全部為通體觀察，及就商標圖樣中最顯著之
  主要部分為分析比對，其讀音、外觀、觀念、意匠設色等，於
  異時異地隔離觀察，顯足以使購買者發生混淆誤認之虞。且本
  件商標經經濟部智慧財產局鑑定結果，亦認被告所使用之「中
  國農民商標」，與註冊645690、645691、582746、866207號（
  即告訴人所取得之商標）等件商標圖樣相較，二者均有「農民
  」2 字，異時異地於購買時施以普通所用之注意，應有發生混
  淆誤認之虞，依行政審查之觀點，應屬近似之商標，有經濟部
  智慧財產局92年7 月4 日智商字第0920006175-0號函在卷可稽
  （見偵卷第29頁），是被告所使用之圖樣，確實與告訴人原判
  決附表一所示之商標相近似，且有致相關消費者混淆誤認之虞
  ，自堪認定。
２本件告訴人就原判決附表一所示之商標圖樣已取得商標專用權
  ，已如前述，雖告訴人就其所使用於商品上之整體圖組中「鮮
  乳、中國農民牧場」等字組並未取得商標專用權，有註冊證影
  本1 紙在卷可證（見偵卷第37頁）。惟「鮮乳、中國農民牧場
  」等字組，並非上開商標之顯在構成部分或商標圖樣中最顯著
  之主要部分，性質上僅係商品之來源說明而已，並非識別有無
  侵害商標之表徵，告訴人摻混於其已取得之商標中使用，應係
  行銷手段之一，仍不妨礙告訴人合法使用其已註冊之商標部分
  ，而依法應受專用權之保護之旨。本件被告所使用之圖樣，既
  與告訴人已註冊之上揭商標構成近似，縱告訴人就「鮮乳、中
  國農民牧場」等文字本身未取得專用權，亦無解於被告罪責之
  成立，此部分辯解並非可採。
(二)被告雖辯稱：原判決附表二之圖樣係其委託松江國際專利商標
  事務所（以下簡稱松江事務所）設計而成，其不知有侵害告訴
  人之商標專用權云云。然查：
  被告雖委託松江事務所就其使用之產品外包裝圖樣為設計，為
  檢察官所不爭執，惟告訴人所註冊取得如原判決附表一所示之
  品牌商標，已在市場上行之有年，應為社會大眾所熟知，被告
  從事相同產品之製造、行銷，更應較一般社會大眾清楚知悉上
  開商標之存在，顯無在同一商品上，巧合使用如此近似商標之
  可能，被告上開所辯，已難置信。況該公司已於預查報告表中
  建議：「應另加以結合圖形或其他字樣組等之設計使整體與前
  述第五項(1)(2)以茲區別之，才有獲准之勝算」「且貴公司（被
  告公司）乃為表彰自己之商品及欲使用及取得商品之識別商標
  來申請，以建立自己的商品形象或品質，故建議可請專業商標
  設計公司為公司特別設計1 組商標LOGO（如欲圖樣中含有中國
  農民之字串，請務必要求設計公司結合不同字串組合及圖形、
  圖樣設計，以免徒勞往返。」，有上開報告表在卷可考（見原
  審第28至43頁），該公司並已明確告知被告其商品上所使用之
  圖樣與其他公司之商標有近似之情形，亦經該公司之人員即證
  人陳儷珍於本院審理時結證屬實，是被告於知悉其商品使用之
  圖樣與他人已註冊使用之商標既有近似而有混淆之虞，允宜審
  慎將事，將其所使用之圖樣送件申請註冊，以確定未與他人已
  使用之商標混淆，或再重行委託設計其他足資與他人商標區別
  之圖樣以供自己商品使用，竟不此之圖，仍執意採用上開公司
  設計之成品，謂其無冒用他人商標之故意，實難置信，此部分
  辯解亦非可採。
四本件原審已敘明認定被告冒用他人商標之事證，及所辯不足採
  信之理由暨另說明被告所使用如原判決附表三之圖樣與告訴人
  使用如原判決附表一所示之商標圖樣並未構成近似，惟公訴人
  認與已起訴部分具有實質上一罪之關係，就此部分不另為無罪
  判決之諭知等旨，其認事用法並無不合，量刑亦尚妥適，被告
  仍執陳詞指摘原判決不當，提起上訴，並無理由，應予駁回。
五據上論斷，應依刑事訴訟法第368 條、第373 條，判決如主文
  。
本案經檢察官許月雲到庭執行職務。
中　　華　　民　　國　　94　　年　　6 　　月　　10　　日
            刑事第五庭    審判長法  官  曾永宗
                                法  官  邱永貴
                                法  官  陳明富
以上正本證明與原本無異。
不得上訴。
中　　華　　民　　國　　94　　年　　6 　　月　　10　　日
                                書記官  張宗芳
附錄本案論罪科刑法條：
商標法第81條
未得商標權人或團體商標權人同意，有下列情形之一者，處3 年
以下有期徒刑、拘役或科或併科新臺幣20萬元以下罰金：
一  於同一商品或服務，使用相同之註冊商標或團體商標者。
二  於類似之商品或服務，使用相同之註冊商標或團體商標，有
    致相關消費者混淆誤認之虞者。
三  於同一或類似之商品或服務，使用近似於其註冊商標或團體
    商標之商標，有致相關消費者混淆誤認之虞者。
商標法第82條
明知為前條商品而販賣、意圖販賣而陳列、輸出或輸入者，處1
年以下有期徒刑、拘役或科或併科新臺幣5 萬元以下罰金。
